高雄高等行政法院簡易判決
                                      100年度簡字第201號
原      告  洪來芳
被      告  財政部臺灣省南區國稅局
代  表  人  許春安 局長
上列當事人間綜合所得稅事件，原告不服財政部中華民國100年8
月25日台財訴字第10000283520號訴願決定，提起行政訴訟，本
院判決如下：
    主  文
原告之訴駁回。
訴訟費用由原告負擔。
    事實及理由
一、事實概要︰
    緣原告民國98年度綜合所得稅結算申報，未列報所有之臺南
    市○區○○路○段173號地下1層房屋(下稱系爭房屋)出租供
    嫵相餐飲店設籍營業使用之租賃所得，經被告查獲乃參照當
    地一般租金標準，核算租賃收入新臺幣（下同）210,548元
    ，減除43﹪必要損耗及費用，核定租賃所得120,012元，歸
    戶核課其當年度綜合所得稅。原告不服，申請復查，未獲變
    更，提起訴願，亦遭決定駁回，遂提起本件行政訴訟。
二、本件原告主張︰
(一)按所得稅法第14條第1項第5類第1款、第5款之立法本旨，係
    基於核實課稅原則，為防免租賃雙方勾結，藉故壓低申報租
    賃所得，用以逃避所得稅而設。復按，現行法制就個人綜合
    所得稅，係採收付實現制，原告出租之金額為每月12,000元
    ，有原告提出之租賃契約書足稽，復有承租人劉源昌租金匯
    款進入原告帳戶之存摺足以證明，徵諸現行法制就個人綜合
    所得稅係採收付實現制，被告核定之租金收入顯屬過高。
(二)原告所有系爭房屋，雖位處馬路邊，但出租不易，更別提以
    高價額出租，此由該棟大樓大部分之樓層均閒置不用，無法
    出租出去可見其梗概，被告疏未注意及此，遽為核定，容有
    疏失，其核定金額顯與事實不符。被告以鄰近房屋出租供營
    業使用，申報每坪每月租金1,242元及1,246元，惟被告所謂
    之該鄰近房屋係何位置之房屋？該房屋是否有如同原告所有
    系爭房屋難於出租之情事存在，被告並未提出說明即逕為核
    定，命原告繳稅，且核定金額又超出原告實際出租之金額甚
    高，此顯有違租稅公平原則等情，並聲明求為判決撤銷訴願
    決定及原處分(復查決定含原核定處分)關於核定租賃所得超
    過38,760元部分。
三、被告則以︰
(一)按所得稅法第14條第1項第5類第5款規定，係對納稅義務人
    出租財產，其約定之租金，顯較當地一般租金為低時，授權
    稽徵機關得參照當地一般租金調整計算其租賃收入，其立法
    本旨，係基於核實課稅原則，為防免租賃雙方藉故壓低申報
    租賃所得，用以逃避所得稅而設。現行法制就個人綜合所得
    稅固採收付實現制，然上開規定乃屬收付實現制之例外，因
    此只要符合上開法條之構成要件事實，稽徵機關即得以設算
    方式來認定租賃收入，當事人約定之租金縱使顯低於一般租
    金標準屬實，稽徵機關仍得將出租人之租金收入調整至一般
    租金標準，無須證明租金收入數額是否確如調整數額。次查
    ，系爭房屋98年7月10日起供嫵相餐飲店使用，有房屋租賃
    契約書影本及營業稅籍檔資料查詢作業可稽，亦為原告所不
    爭。又鄰近房屋同時期出租供營業使用，申報每坪每月租金
    1,242元、1,246元，均較當地一般租金標準每坪每月800元
    為高。原告未列報系爭租賃所得，經被告查獲乃依首揭規定
    ，參照當地一般租金標準每坪每月800元，並衡酌系爭房屋
    係大面積及地下1層等情形予以打折，按嫵相餐飲店98年度
    設籍期間，核算租賃收入210,548元〔800元×（90.6×大面
    積60﹪＋14）坪×地下1層70﹪×5.5月〕，減除43%必要損
    耗及費用，核定租賃所得120,012元，歸課其98年度綜合所
    得稅，並無不合。
(二)至稱被告為領取獎金及績效，未善盡告知義務，有失職守乙
    節，查綜合所得稅係採自行申報制，納稅義務人有所得即應
    自行申報，並盡查對之責，尚不得以稽徵機關未告知而得免
    徵所得稅，又被告業依所得稅法第81條規定製作核定通知書
    通知原告，有送達回執可稽。按依法行政係行政機關之首要
    準則，所得稅法第14條第1項第5類第5款明文規定，財產出
    租，其約定之租金，顯較當地一般租金為低，稽徵機關得參
    照當地一般租金調整計算租賃收入，稽徵機關即應執行是項
    規定，此項作業係全國稽徵機關一致之標準作業，並無獎金
    亦與績效無涉，原告所稱，顯有誤解，其所訴洵不足採等語
    ，資為抗辯，並聲明求為判決駁回原告之訴。
四、本件如事實概要欄所載之事實，有原告98年度綜合所得稅網
    路結算申報國稅局審核專用申報書、被告綜合所得稅核定通
    知書、復查決定書、訴願決定書等附於原處分卷可稽，洵堪
    認定。原告雖以前揭情詞資為爭執，惟查：
(一)按「個人之綜合所得總額，以其全年下列各類所得合併計算
    之：‧‧‧第5類：租賃所得及權利金所得：‧‧‧1、財產
    租賃所得及權利金所得之計算，以全年租賃收入或權利金收
    入，減除必要損耗及費用後之餘額為所得額。‧‧‧5、財
    產出租，其約定之租金，顯較當地一般租金為低，稽徵機關
    得參照當地一般租金調整計算租賃收入。」「本法第14條第
    1項第5類第4款及第5款所稱當地一般租金，由財政部各地區
    國稅局訂定，送財政部備查。」分別為所得稅法第14條第1
    項第5類第1款、第5款及同法施行細則第16條第3項所規定。
    又「綜合所得稅租賃所得設算核定案件，納稅義務人如有異
    議時，稽徵機關應實地調查鄰近房屋之租金作為核課之依據
    ，即將設算租金與鄰近租金比較，高時改課，低時維持原核
    定。」「98年度財產租賃必要損耗及費用標準：1、固定資
    產：必要損耗及費用減除43﹪。」亦經財政部賦稅署77年11
    月9日台稅一發第770665851號函、財政部99年1月21日台財
    稅字第09904900400號令所核定在案。
(二)次按，首揭所得稅法第14條第1項第5類第5款規定，係對納
    稅義務人出租財產，其約定之租金，顯較當地一般租金為低
    時，授權稽徵機關得參照當地一般租金調整計算其租賃收入
    ，其立法本旨，係基於核實課稅原則，為防免租賃雙方藉故
    壓低申報租賃所得，用以逃避所得稅而設。現行法制就個人
    綜合所得稅固採收付實現制，然上開規定乃屬收付實現制之
    例外，因此只要符合上開法條之構成要件事實，稽徵機關即
    得以設算方式來認定租賃收入，當事人約定之租金，縱使顯
    低於一般租金標準屬實，稽徵機關仍得將出租人之租金收入
    調整至一般租金標準，無須證明租金收入數額是否確如調整
    數額。是原告主張：原告出租之金額為每月12,000元，有原
    告提出之租賃契約書足稽，復有承租人劉源昌租金匯款進入
    原告帳戶之存摺足以證明，徵諸現行法制就個人綜合所得稅
    係採收付實現制，被告核定之租金收入顯屬過高云云，自非
    可採。另查，系爭房屋98年7月10日起供嫵相餐飲店使用，
    惟原告未列報租賃所得，經被告查獲，乃依首揭規定，參照
    當地一般租金標準每坪每月800元，並衡酌系爭房屋係大面
    積及地下1層等情形予以打折，按嫵相餐飲店98年度設籍期
    間核算租賃收入210,548元〔800元×（90.6×大面積60﹪＋
    14）坪×地下1層70﹪×5.5月〕，減除43%必要損耗及費用
    ，核定租賃所得120,012元，且經被告實地調查同時期系爭
    房屋2筆鄰近房屋出租供營業使用之租金申報情形，每坪每
    月租金分別為1,242元、1,246元，均較本件設算租金每坪每
    月800元為高等情，並有房屋租賃契約書影本、嫵相餐飲店
    營業稅籍檔資料查詢作業、系爭房屋及其鄰近房屋98年度非
    自住房屋使用及租賃情形核定表等影本附於原處分卷可稽。
    是原告復稱：系爭房屋，雖位處馬路邊，但出租不易，該棟
    大樓大部分之樓層均閒置不用，被告所謂之該鄰近房屋是否
    有如同原告所有系爭房屋難於出租之情事存在，且被告核定
    金額又超出原告實際出租之金額甚高，此顯有違租稅公平原
    則乙節，仍非可採。被告原處分參照當地一般租金標準，核
    算租賃收入210,548元，減除43﹪必要損耗及費用，核定租
    賃所得120,012元，於法並無不合。
五、綜上所述，原告之主張，均無可採。從而，本件被告參照系
    爭房屋當地一般租金標準，核定原告租賃所得120,012元，
    並無違誤，訴願決定予以維持，亦無不合。原告起訴意旨求
    為撤銷，為無理由，應予駁回。又本件係適用簡易訴訟程序
    ，爰不經言詞辯論逕為判決。另本件事證已明，至於兩造其
    餘主張，經核與判決結果不生影響，爰不一一論述，附此敘
    明。
六、據上論結，本件原告之訴為無理由，依行政訴訟法第233條
    第1項、第236條、第98條第1項前段，判決如主文。
中　　華　　民　　國　　100　 年　　12　　月　　21　　日
             高雄高等行政法院第二庭
                               法官  林  勇  奮
以上正本係照原本作成。
如不服本判決，應於送達後20日內，向本院提出上訴狀並表明上
訴理由，如於本判決宣示後送達前提起上訴者，應於判決送達後
20日內補提上訴理由書（須按他造當事人人數附繕本）。
中　　華　　民　　國　　100　 年　　12　　月　　21　　日

　　　　　　　　　　　　　　 書記官  林  幸  怡
附註：
行政訴訟法第235條（第1項、第2項）：
對於適用簡易程序之裁判提起上訴或抗告，須經最高行政法院之
許可。
前項許可，以訴訟事件所涉及之法律見解具有原則性者為限。